臺灣高雄地方法院民事判決　　　　　　 96年度重訴字第140號
原　　　告　高雄銀行股份有限公司
法定代理人　甲○○
訴訟代理人　丁○○
被　　　告　丙○○
兼 上一 人
訴訟代理人　乙○○
被　　　告　戊○○
上列當事人間請求清償借款事件，本院於民國96年7 月16日言詞
辯論終結，判決如下：
    主  文
被告應連帶給付原告新臺幣捌佰貳拾玖萬貳仟貳佰伍拾捌元，及
如附表編號2、3、4所示之利息、違約金。
被告丙○○、戊○○應連帶給付原告新臺幣壹仟貳佰參拾玖萬陸
仟捌佰參拾貳元，及如附表編號1所示之利息、違約金。
訴訟費用由被告連帶負擔十分之四，餘由被告丙○○、戊○○連
帶負擔十分之六。
    事  實  及  理  由
壹、程序方面：
一、按訴狀送達後，原告不得將原訴變更或追加，但減縮應受判
    決事項之聲明者，不在此限，民事訴訟法第255條第1項第 3
    款定有明文。本件原告於起訴狀請求被告應連帶給付原告新
    臺幣（下同）20,689,090元，及如附表所示本金分別自民國
    94 年8月24日、94年12月15日、94年12月12日及94年11月8
    日起至清償日止，各按年息百分之5.227 、百分之7.77、百
    分之7.77及百分之8.246 計算之利息、並各自94年9 月25日
    、94年12月15日、94年12月12日及94年11月8 日起至清償日
    止，其逾期在6 個月以內者，按上開各利率百分之10；逾期
    超過6 個月者，按上開各利率百分之20計算之違約金。嗣於
    起訴狀繕本送達後，於96年7 月4 日具狀就附表編號1 之利
    息及違約金起算日更正如主文第2 項所示，及就附表編號1
    所示本金、利息與違約金部分，更正為被告丙○○、戊○○
    應連帶給付，依前揭規定，核屬減縮應受判決事項之聲明，
    於法有據。
二、被告戊○○經合法通知，未於言詞辯論期日到場，核無民事
    訴訟法第386 條各款所列情形，爰依原告之聲請，由其一造
    辯論而為判決。
貳、實體部分：
一、原告主張：訴外人即主債務人工勤系統股份有限公司（下稱
    工勤公司）於88年12月15日起邀同被告乙○○、丙○○、戊○○為連帶保證人，向原告借款長期擔保放款1,700 萬元，
    期間自88年12月15日起至103 年12月15日，分15年共180 期
    平均攤還本息，利率依原告放款基準利率加碼百分之1.036
    計收，如未按期繳納本息時，視為借款全部到期，除依借款
    之利率計息外，其逾期在6 個月以內部分，按上開利率百分
    之10，逾期超過6 個月部分，則按上開利率百分之20 計 付
    違約金。工勤公司復於91年9 月19日、91年12月16日，及93
    年11月8 日再邀同被告3 人為連帶保證人，與原告簽定委託
    保證契約、委任保證契約及約定書，金額分別在3, 942,458
    元、1,371,020 元及50,000,000元之額度內循環動用，期間
    分別為91年9 月19日至94年12月19日、91年12月16日至94年
    10月16日，及93年12月29日至95年9 月30日，由原告對工勤
    公司就其承攬之工程為履約保證，於工程遲延或未克履行時
    由原告對工勤公司所承包之業主墊付履約保證款項，利息則
    自墊付日起至清償日分別按代墊當時基本放款利率計收，及
    逾期在6 個月以內部分按該利率百分之10，逾期超過6 個月
    部分，則按該利率百分之20計付違約金。詎工勤公司於94年
    8 月12日聲請宣告破產，並於94年10月11日由鈞院以94年度
    破字第16號裁定宣告破產後即未依約繳付利息，原告遂陸續
    於94年11月8 日、94年12月12日及94年12月15日，分別墊付
    工程履約保證款項3,780,000 元、569,800 元，及3,942,45
    8 元。上開長期擔保放款部分經原告以鈞院95年度執字第57
    792 號強制執行事件，就被告乙○○之財產強制執行參予分
    配受償，及以工勤公司於原告內之存款為抵銷沖償後，工勤
    公司尚有如附表所示之本金、利息及違約金未清償，而被告
    既為工勤公司之連帶保證人，自應連帶負清償之責，爰依消
    費借貸及連帶保證等法律關係，提起本件訴訟等情，並聲明
    ：如主文第1 項、第2 項所示。
二、被告戊○○未於言詞辯論期日到場，亦未提出書狀作任何聲
    明或陳述。被告丙○○、乙○○就其等擔任連帶保證人及系
    爭借款尚欠前述本金、利息及違約金未償等事實，固不為爭
    執，惟以前開各項本金之利息及違約金，依破產法第103 條
    第1 款及第3 款之規定，實屬破產除斥債權，已不得作為破
    產債權而要求主債務人清償，則依民法第741 條就保證人之
    負擔，較主債務人為重者，應縮減至主債務之程度之規定，
    被告就利息及違約金部分自得以免責，且原告除不得對被告
    主張上開利息與違約金外，原告於鈞院95年度執字第57792
    號對被告乙○○財產強制執行所分配之金額，亦應全數自債
    務本金中扣減，而不應自利息與違約金項目中扣減等語，資
    為抗辯，並聲明：駁回原告之訴。
三、兩造不爭執之事實：
(一)原告對被告因連帶保證契約而有如附表編號1 、2 、3 、4
    所示本金、利息及違約金之債權。
(二)原告就附表編號1 所示之本金、利息及違約金，對被告乙○○已依本院94年度促字第64292 號取得支付命令，並於95年
    1 月2 日確定，原告並於本院95年度執字第57792 號對被告
    乙○○財產強制執行案中參與分配，扣除執行費用後受償26
    6,468 元。
(三)工勤公司聲請破產宣告事件，業經本院於94年10月11日以94
    年度破字第16號裁定准許確定在案，並有民事裁定附卷可稽
    。
四、依兩造前開主張、陳述及不爭執事項觀之，本件應審酌之點
    乃在於就屬於破產除斥債權之利息及違約金部分，連帶保證
    人即被告得否主張與主債務人同免其責？
(一)按稱消費借貸者，謂當事人約定，一方移轉金錢或其他代替
    物之所有權於他方，而他方以種類、品質、數量相同之物返
    還之契約；借用人應於約定期限內，返還與借用物種類、品
    質、數量相同之物；遲延之債務，以支付金錢為標的者，債
    權人得請求依法定利率計算之遲延利息。但約定利率較高者
    ，仍從其約定利率；當事人並得約定債務人不履行債務時，
    應支付違約金，民法第474 條第1 項、第478 條前段、第23
    3 條第1 項、第250 條第1 項分別定有明文。又稱保證者，
    謂當事人約定，一方於他方之債務人不履行債務時，由其代
    負履行責任之契約。保證債務，除契約另有訂定外，包含主
    債務之利息、違約金、損害賠償及其他從屬於主債務之負擔
    ，民法第739 條、第740 條分別定有明文。再保證債務之所
    謂連帶，係指保證人與主債務人負同一債務，對於債權人各
    負全部給付之責任而言，最高法院45年台上字第1426號判例
    意旨參照。
(二)本件原告主張之事實，業據其提出借據、變更借款利息條款
    同意書、委託保證契約書、保固保證金連帶保證書、約定書
    、放款客戶授信明細查詢單、轉帳支出傳票、放款收回傳票
    、支票申請書代收入傳票、放款利率查詢單、臺灣高雄地方
    法院民事執行處95年執字第57792 號強制執行金額計算書分
    配表、放款單筆貸放攤還及收息記錄查詢單、估價單、工程
    保固書等為證，並核屬相符，且為被告丙○○、乙○○所自
    認，而被告戊○○則於相當時期受合法之通知，而無正當理
    由未到庭爭執，復未提出任何書狀供本院斟酌，本院依調查
    證據之結果，堪信原告之主張為真實。
(三)被告丙○○、乙○○仍以前開情詞置辯，而破產法第103 條
    第1 款及第3 款固亦規定破產宣告後之利息與違約金皆不得
    為破產債權，及同法第149 條前段規定破產程序終結後，未
    能受清償之債權部分，請求權視為消滅。惟此均係為達破產
    程序之目的，而對破產人所為免責之特別規定，其免責效力
    應僅及於破產人，至破產人之共同債務人及其保證人，並無
    引用該條之規定主張免除責任之餘地，此有最高法院51年台
    上字第2243號判例意旨可資參照。又保證債務固從屬於主債
    務，惟並非主債務之一部分，乃係個別獨立之債務，故保證
    債務雖有從屬性，然仍不失其獨立性。是就保證人與債權人
    之利益衡量言，保證人原以擔保債務人債務之履行為目的，
    債務人陷於無資力致不能清償債務時，保證人之擔保功能更
    具作用，故在公司宣告破產，財務已陷困難之情形下，此項
    危險，與其由債權人負擔，毌寧由保證人負責，始符擔保債
    務之立法意旨。況屬於破產除斥債權之利息、違約金，及未
    於破產程序受清償之債權，僅係因法律規定而視為對破產人
    即主債務人之請求權消滅，惟其債權仍然存在，並未隨破產
    程序終結而消滅，是連帶保證人基於保證契約，仍需就此負
    清償之責，而無民法第741 條規定應減至主債務限度之適用
    。綜上所述，被告丙○○、乙○○抗辯保證人就屬於破產除
    斥債權之利息、違約金部分亦得免責，尚非有據，應無足採
    。從而，原告本於借貸及連帶保證等法律關係，請求被告連
    帶給付如主文第1 項所示之本金、利息及違約金，及請求被
    告丙○○、戊○○連帶給付如主文第2 項所示之本金、利息
    及違約金為有理由，應予准許。
五、本件事證已臻明確，兩造其餘攻擊防禦方法及舉證，核與判
    決結果無影響，爰不再一一論列，併此敘明。
參、據上論結，原告之訴為有理由，依民事訴訟法第385 條第1
    項前段、第85條第2 項，判決如主文。
中　　華　　民　　國　　96　　年　　7 　　月　　30　　日
                       民事第五庭 法　官  柯彩燕
正本係照原本作成。
如不服本判決，應於收受送達後20日內向本院提出上訴書狀（須
附繕本）。
中    華    民    國    96    年    7     月    30    日
                                  書記官  王紀芸
 附表：
┌─┬─────┬────────┬──────────┐
│編│本金餘額  │利息起迄日及週年│違約金起迄及週年利率│
│號│(新臺幣)  │利率            │                    │
├─┼─────┼────────┼──────────┤
│  │壹仟貳佰參│自95年1月10 日起│自95年1月11日起至95 │
│  │拾玖萬陸仟│至清償日止，按週│年3月24日止，依左開 │
│1 │捌佰參拾貳│年利率百分之    │利率百分之10，95年3 │
│  │元        │5.227計算之利息 │月25日起至清償日止，│
│  │          │。              │依左開利率百分之 20 │
│  │          │                │計算之違約金。      │
├─┼─────┼────────┼──────────┤
│  │參佰玖拾肆│自94年12月15日起│自94年12月15日起至清│
│  │萬貳仟肆佰│至清償日止，按週│償日止，逾期在 6個月│
│2 │伍拾捌元  │年利率百分之7.77│以內者，依左開利率百│
│  │          │計算之利息。    │分之10；逾期超過 6個│
│  │          │                │月者，依左開利率百分│
│  │          │                │之20計算之違約金。  │
├─┼─────┼────────┼──────────┤
│  │伍拾陸萬玖│自94年12月12日起│自94年12月12日起至清│
│  │仟捌佰元  │至清償日止，按週│償日止，逾期在 6個月│
│3 │          │年利率百分之7.77│以內者，依左開利率百│
│  │          │計算之利息。    │分之10；逾期超過 6個│
│  │          │                │月者，依左開利率百分│
│  │          │                │之20計算之違約金。  │
├─┼─────┼────────┼──────────┤
│  │參佰柒拾捌│自94年11月8日起 │自94年11月8日起至清 │
│  │萬元      │至清償日止，按週│償日止，逾期在 6個月│
│4 │          │年利率百分之    │以內者，依左開利率百│
│  │          │8.246 計算之利息│分之10；逾期超過 6個│
│  │          │。              │月者，依左開利率百分│
│  │          │                │之20計算之違約金。  │
├─┴─────┴────────┴──────────┤
│編號1至4本金合計：貳仟零陸拾捌萬玖仟零玖拾元          │
│編號2、3、4本金合計：捌佰貳拾玖萬貳仟貳佰伍拾捌元     │
└───────────────────────────┘
